【裁判字號】    98,監宣,10
【裁判日期】    990401
【裁判案由】    監護宣告
【裁判全文】
臺灣桃園地方法院民事裁定              98年度監宣字第10號
聲  請  人  丙○○
相  對  人  甲○○
關  係  人  乙○○
上列聲請人聲請宣告相對人為受監護宣告人事件，本院裁定如下
：
    主      文
宣告甲○○（男，民國○○年○ 月○ 日生，身分證統一編號：Ｚ000
000000號）為受監護宣告之人。
選定聲請人丙○○（男，民國○○年○ 月○○日生，身分證統一編號
：Ｚ000000000號）為受監護宣告之人甲○○之監護人。
指定關係人乙○○（男，民國○○年○ 月○○日生，身分證統一編號
：Ｚ000000000號）為會同開具財產清冊之人。
聲請程序費用新臺幣壹仟元由受監護宣告之人負擔。
    理      由
一、本件聲請意旨略以：相對人自民國94年12月1 日起因氣喘發
    作導致腦缺氧，經延醫診治但不見起色，近日甚且已因精神
    障礙或其他心智缺陷，致不能為意思表示或受意思表示，或
    不能辨識其意思表示之效果，聲請人為相對人之子，爰依民
    法第14條第1項、民事訴訟法第597 條第1項規定，聲請准予
    對相對人為監護宣告，並依民法第1111條規定選定聲請人為
    相對人之監護人暨指定關係人乙○○為會同開具財產清冊之
    人等語，並提出戶籍謄本、殘障手冊影本及同意書等為證。
二、按「對於因精神障礙或其他心智缺陷，致不能為意思表示或
    受意思表示，或不能辨識其意思表示之效果者，法院得因本
    人、配偶、四親等內之親屬、最近一年有同居事實之其他親
    屬、檢察官、主管機關或社會福利機構之聲請，為監護之宣
    告。」，民法第14條第1 項定有明文。經本院於鑑定機關即
    壢新醫院精神科鑑定醫師胡培基前訊問相對人，點呼相對人
    無回應，勘驗相對人為臥床老人，氣切並插置鼻胃管（見本
    院99年2 月5 日訊問筆錄）。參酌壢新醫院出具精神鑑定報
    告書略以：蔡員（即相對人）應為一缺氧性腦病變引發極重
    度智能障礙之個案。據蔡員之子所述及林口長庚醫院出院病
    歷摘要之記錄，蔡員為一慢性阻塞性肺炎、糖尿病患者，不
    幸於94年12月5 日於家中忽然呼吸急促而緊急送往地區醫院
    急診，而於急診室發現蔡員量不到血壓而緊急實施心肺復甦
    術，後可恢復心跳，經緊急轉送林口長庚醫院加護病房治療
    ，診斷為呼吸哀竭、血腋循環衰竭急救術後引發缺氧性腦病
    變，待病況穩定即轉至樂生療養院呼吸治療中心，經4 年2
    個月保守治療，蔡員呈現昏迷狀態，無法溝通，呼吸依賴呼
    吸器，大便失禁，飲食須靠鼻胃管，無法用任何方式表達自
    已的需求。蔡員對禁治產事宜經說明仍無法理解，現階段無
    任何處理財務的能力。綜告資料研判，蔡員目前精神狀態已
    達因精神障礙致完全不能為意思表示或受意思表示或不能識
    其意思表示之程度，無處理個人事務之能力等語，有該院99
    年年3 月8 日壢新醫字第2010030013號函附精神鑑定報告書
    及摘要在卷足按。本院審酌相對人因精神障礙已致不能為意
    思表示或受意思表示，聲請人聲請對於相對人為監護之宣告
    ，核無不合，應予准許。
三、再按「法院為監護之宣告時，應依職權就配偶、四親等內之
    親屬、最近一年有同居事實之其他親屬、主管機關、社會福
    利機構或其他適當之人選定一人或數人為監護人，並同時指
    定會同開具財產清冊之人。」，「法院為前項選定及指定前
    ，得命主管機關或社會福利機構進行訪視，提出調查報告及
    建議。監護之聲請人或利害關係人亦得提出相關資料或證據
    ，供法院斟酌。」，「法院選定監護人時，應依受監護宣告
    之人之最佳利益，優先考量受監護宣告之人之意見，審酌一
    切情狀，並注意下列事項：一、受監護宣告之人之身心狀態
    與生活及財產狀況。二、受監護宣告之人與其配偶、子女或
    其他共同生活之人間之情感狀況。三、監護人之職業、經歷
    、意見及其與受監護宣告之人之利害關係。四、法人為監護
    人時，其事業之種類與內容，法人及其代表人與受監護宣告
    之人之利害關係。」，民法第1111條第1項、第2項、第1111
    條之1 分別定有明文。經本院囑請桃園縣政府對聲請人等進
    行訪視，訪視報告略以：目前相對人由樂生療養院的醫護人
    員照料，照料費用新台幣（下同）1 萬元均由聲請人負擔，
    聲請人在桃園縣擺攤販售小吃，與相對人三子輪班擺攤，月
    入約3 萬元，居住環境為三層樓住宅，與妻子、兩幼子及相
    對人三子共同居住，聲請人不定時至機構探視相對人，願意
    擔任相對人監護人，因為相對人病後所有事都由其負責處理
    ，目前只有開具財產清冊之相對人三子知情其對相對人聲請
    監護宣告。相對人三子離婚無子女，與聲請人同住，共同從
    事自營商工作，表示願意擔任開具財產清冊之人，因相對人
    的所有事務目前均由聲請人處理，如此也能就近協助聲請人
    處理相對人的相關事情。據相對人目前之身心狀況顯示，相
    對人實為無意識，生活自理能力全賴他人，建議由聲請人即
    相對人之長子擔任監護人，相對人之三子乙○○為開具財產
    清冊之人等語，有桃園縣政府99年1 月11日府社助字第0990
    012072號函附桃園縣政府社會處社會工作及救助科監護宣告
    訪視報告在卷可參。考量聲請人為相對人長子，長期負起照
    顧相對人責任，相對人至親子女均同意由聲請人擔任相對人
    之監護人，有同意書可佐，認由聲請人擔任相對人之監護人
    ，應屬符合相對人之最佳利益，爰依前揭規定選定聲請人為
    相對人之監護人；並指定關係人乙○○為會同開具財產清冊
    之人。
四、依民事訴訟法第608條第1項，裁定如主文。
中    華    民    國    99    年    4     月    1     日
                  家事法庭法     官  熊祥雲
以上正本係照原本作成。
如不服本裁定關於選定監護人及指定會同開具財產清冊之人部分
，應於裁定送達後10日內向本院提出抗告狀，並繳納抗告費新臺
幣1千元，其餘關於監護宣告部分，不得抗告。
中    華    民    國    99    年    4     月    1     日
                          書  記 官  劉昆鑫

司法院資訊處製作；財團法人民間司法改革基金會備份。
